臺灣臺中地方法院行政訴訟判決
111年度交字第98號
原      告  林樹旺  
被      告  臺中市交通事件裁決處
                      設臺中市○○區○○○路00號
代  表  人  黃士哲    住同上
訴訟代理人  黃曉妍律師
上列當事人間交通裁決事件，原告不服被告民國111年1月7日中
市裁字第68-Z00000000號裁決書以及111年5月6日以中市裁字第6
8-Z00000000號裁決書，提起行政訴訟，本院判決如下：
    主  文
原告之訴駁回。
訴訟費用新臺幣參佰元由原告負擔。
    事實及理由
一、程序事項：按行政訴訟法第237 條之7 規定，交通裁決事件
    之裁判，得不經言詞辯論為之。本件屬交通裁決事件，依兩
    造所述各節及卷內資料其事證已臻明確，本院認無經言詞辯
    論之必要，爰不經言詞辯論而為判決。
二、事實概要：原告駕駛所有號牌1877-YH號自用小客車(下稱系
    爭車輛)，於民國110年11月26日15時48分許，行經國道六號
    東向9.5公里處，因「任意以迫近、驟然變換車道及行駛中
    任意、驟然減速阻擋他車行駛」之違規行為，遭民眾報案，
    內政部警政署國道公路警察局第七公路警察大隊（下稱舉發
    機關）到場處理後，依檢舉民眾行車紀錄器認定原告違反道
    路交通管理處罰條例第43條第1項第3款，當場對原告掣開第
    Z00000000號舉發違反道路交通管理事件通知單。被告續於1
    11年1月7日以中市裁字第68-Z00000000號裁決書，以及111
    年5月6日以中市裁字第68-Z00000000號裁決書（下合稱原處
    分），依道路交通管理處罰條例第43條第1項第3款、第4項
    、第63條第1項第3款、第24條第1項第3款及「違反道路交通
    管理事件統一裁罰基準表」之規定，按期限內到案之基準，
    裁處原告第1階段罰鍰新臺幣（下同）18,000元，記違規點
    數3點，並應參加道路交通安全講習，吊扣汽車牌照6個月。
三、原告主張略以：
　㈠原告行車並無違規，國道交通警察隊只是觀看故意製造行車
    糾紛車主的行車影像，自行解讀所開立的罰單，並非由交通
    警察當場取締開單或由高速公路路況監視器的影像解讀，且
    與事實經過不同。同一違規事件，交通警察對已開立第Z000
    00000號罰單，111年2月20日左右再接到另一張罰單，裁決
    所要吊扣汽車牌照6個月，同違規案件卻一罪多罰。
　㈡原告並無勘驗筆錄8869-XK車輛，是否被告機關誤植，原告不
    知。我自國道六號高速公路起就按序行駛，當時我前方有一
    部中型卡車和糾紛車，車速比內車道車速慢，當我前方黑色
    車輛經過糾紛車後，糾紛車突然轉向強行插入內車道我車前
    方，並減速行駛，我緊急閃大燈猛按喇叭煞車；當時我怕碰
    撞，糾紛車變換車道強行插入而且降速，我因與人有約，後
    來超過外車道卡車後，再轉回超車的內車道，但是我有注意
    前方沒車且與糾紛車保持安全距離，但糾紛車看我要變換車
    道，卻加速追到我車後方，我怕發生車禍只好下意識煞車減
    速才又返回外車道；之後我車下交流道轉縣道時，糾紛車在
    下交流道出口車道逼我停車，要我下車，此時我怕我會造成
    堵車，還是把車開回主線道停在斑馬線…。這是一件蓄意製
    造的行車事件，原告不但沒有傷害車主，也沒能力（我有心
    臟病），我才是受害者等語，並聲明：原處分撤銷，訴訟費
    用由被告負擔。
四、被告答辯則以：
  ㈠本件應適用之法律依據為道路交通管理處罰條例第43條第1項
    第3款及第4項、第63條第1項第3款、第24條第1項第3款、第
    7之2條第1項7款及同條第2項但書第1款、道路交通安全規則
    第91條第2項、第94條第3項、第98條第1項第6款、行政罰法
    第7條第1項等規定。
  ㈡案經轉據舉發機關111年2月25日國道警七交字第1117700320
    號函復略以：「...三、有關陳述「駕駛人並無故意違規的
    意思，駕駛人已按法規繳納罰款、車輛應與違規無關，應請
    消除罰單(車主即駕駛人)」等情，查本大隊員警依採證影像
    製填國道警交字第Z00000000號違規通知單逕行舉發，另依
    處罰條例第43條第4項製填國道警交字第Z00000000號違規通
    知單告發車主，尚無不當...四、檢附旨揭通知單影本、採
    證影像各2份即送達證書1份(光碟)...」。
  ㈢次查舉發機關所附採證光碟，確認民眾行車紀錄器畫面(一)
    時間2021/11/26 15：46：52至15：48：43時，民眾車輛(下
    稱：該車)行駛於國道六號東向9.5公里附近。15：48：43至
    15：48：50時，號牌1877-YH號黑色小客車(下稱：系爭車輛
    )自畫面右方出現，行駛於該車右方，國道六號東向外側車
    道，此時系爭車輛左前輪已經越過車道線，進入內側車道。
    15：48：43時，系爭車輛超越該車並顯示左方向燈，逕自剪
    入該車行車路線行駛於該車前方。15：48：53時，該車向右
    變換至外側車道，系爭車輛亦隨同變換至外側車道。15：48
    ：49至15：49：38時，系爭車輛前方無突發狀況下減速，該
    車即自外側車道變換至內側車道，與系爭車輛併排行駛。15
    ：49：39至15：49：52時，系爭車輛超越該車後，未顯示方
    向燈即向左變換車道，行駛於該車前方。(二)時間2021/11/
    26 15：53：44至15：55：53時，系爭車輛在前方未有突發
    狀況下驟然減速，迫使後方該車減速自系爭車輛右方避讓。
    15：53：53時，該車自系爭車輛右方避讓繞行，並前行左轉
    至「17國姓出口EXIT↗」標誌牌前槽化線停車。
　㈣原告主張被告認不足採。蓋因：㈠依採證資料顯示，原告於前
    方並無其他車輛時，突自外側車道剪入該車前方，迫使該車
    減速讓到，並隨該車動向變換車道以阻擋該車行駛。復於「
    國姓交流道」出口附近，於前方無突發狀況下，驟然減速靜
    停於出口匝道阻擋後方該車行駛，導致該車亦驟然減速。原
    告以上開危險方式迫使該車讓到，並阻擋該車正常行駛，忽
    視自身及他用路人交通安全，提升交通事故風險至明，其駕
    駛行為明顯該當上開道路交通管理處罰條例，被告據此依同
    條第4項「汽車駕駛人有第一項或前項行為者，並吊扣該汽
    車牌照六個月」裁處車主及原告並無違誤。㈡按道路交通管
    理處罰條例第43條第4 項關於吊扣汽車牌照之處分，係針對
    汽車所有人所設之特別規定，因其就違規涉案汽車具有支配
    管領權限，如因故意過失未能確實擔保、督促使用者駕駛行
    為合於交通管理規範時，自應依上開規定處罰。且揆諸上開
    法條第1 項、第4 項之文義，駕駛人如有法定違規行為，除
    駕駛人應受罰鍰裁罰外，汽車所有人並應受吊扣牌照之處分
    ，亦即立法者藉此雙重保險方式，藉以遏止嚴重之交通違規
    ，以確保公眾生命、身體、財產之安全。因此上開法條方有
    併罰規定，兩者規範之違反行政法上義務態樣及管制目的均
    不同，非重複或加重處罰。而本件駕駛人與車主係同一人，
    被告依法裁罰並無違誤等語，並聲明：原告之訴駁回，訴訟
    費用由原告負擔。
五、本院之判斷：
  ㈠按「汽車行駛時，不得任意以迫近、驟然變換車道或其他不
    當方式，迫使他車讓道。」、「汽車駕駛人，駕駛汽車有下
    列情形之一者，處新臺幣6千元以上2萬4千元以下罰鍰，並
    當場禁止其駕駛：三、任意以迫近、驟然變換車道或其他不
    當方式，迫使他車讓道。」、「汽車駕駛人有第1項第1款至
    第4款或前項行為者，並吊扣該汽車牌照6個月；經受吊扣牌
    照之汽車再次提供為違反第1項第1款、第3款、第4款或前項
    行為者，沒入該汽車。」、「汽車駕駛人有下列各款所列條
    款之一者，除依原條款處罰鍰外，並予記點：三、有第43條
    ……情形之一者，各記違規點數3點。」、「汽車駕駛人，有
    下列情形之一者，應接受道路交通安全講習：三、有第43條
    規定之情形。」道路交通安全規則第91條第2項、道路交通
    管理處罰條例第43條第1項第3款、第4項、第63條第1項第3
    款及第24條第1項第3款分別定有明文。
  ㈡經查，本院勘驗調查舉發機關提供之採證光碟，製成勘驗筆
    錄附卷為證（見本院卷第125頁），勘驗結果為：民眾行車
    紀錄器畫面時間2021/11/26 15：46：52至15：48：43時，
    民眾車輛(下稱該車)行駛於國道六號東向9.5公里附近，15
    ：48：44時至15：48：50時，號牌1877-YH號黑色小客車(下
    稱系爭車輛)自畫面右方出現，行駛於該車右方，國道六號
    東向外側車道，此時系爭車輛左前輪已經越過車道線，進入
    內側車道貼近該車，接著超越該車並顯示左方向燈，插入該
    車前方，15：48：53時，該車向右變換至外側車道，系爭車
    輛亦隨同變換至外側車道，15：48：49時至15：49：38時，
    系爭車輛煞車燈亮起，於前方無突發狀況下減速，該車即自
    外側車道變換至內側車道，與系爭車輛併排行駛，系爭車輛
    駕駛搖下窗並以手指指向該車，15：49：39時至15：49：52
    時，系爭車輛超越該車後，未顯示方向燈即向左變換車道，
    行駛於該車前方，15：53：44時，系爭車輛在前方未有突發
    狀況下驟然減速，迫使後方該車減速，並自系爭車輛右方避
    讓，15：53：53時至15：55：53時，該車自系爭車輛右方避
    讓繞行，並前行左轉至「17國姓出口EXIT↗」標誌牌前槽化
    線停車。又查，本院製作上開勘驗筆錄時，固將本件系爭車
    輛車牌號碼「1877-YH」誤植為「8869-XK」，惟上開誤寫誤
    繕之顯然錯誤，並非不得予以更正，嗣經被告111年11月17
    日中市交裁申字第1110108628號函請本院更正誤植之車牌號
    碼，並轉知原告據以更正車牌號碼等情（見本院卷第155、1
    57頁），是本院直接於判決理由欄內為更正，並無不法。故
    本件勘驗筆錄誤植部分已為適法之更正，自不生影響原處分
    之效力。
  ㈢依上開勘驗結果可知，於上開時、地，系爭車輛行駛於國道六號東向9.5公里處外側車道時，先是跨越車道線貼近該車，接著插入該車前方並於前方無突發狀況下煞車，而該車見狀立即變換至外側車道，系爭車輛隨即跟著變換至外側車道阻擋該車行駛路徑，之後系爭車輛再次超越該車，並再次煞車減速，導致該車必須減速讓道等情，顯見原告駕駛系爭車輛確有於上開時、地，任意驟然變換車道迫使他車讓道至明。再者，車輛於行駛道路時，突然變換車道並且阻擋他車之行為，已屬危害道路安全之行徑，依經驗法則，一般人在遭遇他車變換車道連續阻擋之情形，自然會採取減速或變換車道等方式，以避免兩車發生碰撞，而當時原告駕駛系爭車輛阻礙該車行進路線，其應可預見該車可能因無法順利前行，並以讓道或閃避方式以防危險，然原告執意變換車道阻礙該車，致使該車遭逼迫駛出路面邊緣繞道而行，其主觀上具有故意或有認識過失之歸責事由至明。雖未發生損害之結果，然已造成道路交通安全之危害甚鉅，足認原告所有系爭車輛於上開時、地，確有「任意驟然變換車道迫使他車讓道」之違規事實，已構成道路交通管理處罰條例第43條第1項第3款之規定。故原告所執上開主張，顯屬脫罪之詞，即非可採。被告對原告所為之裁罰，即屬有據。
  ㈣至於原告主張111年2月20日左右再接到另一張罰單，裁決所
    要吊扣汽車牌照6個月，同違規案件卻一罪多罰云云，然查
    道路交通管理處罰條例第43條第4 項：「汽車駕駛人有第一
    項或前項行為者，並吊扣該汽車牌照六個月；經受吊扣牌照
    之汽車再次提供為違反第一項第一款、第三款、第四款或前
    項行為者，沒入該汽車。」之規定，其吊扣汽車牌照之對象
    係「違規之汽車牌照」，係針對汽車所有人所設之特別規定
    ，其與道路交通管理處罰條例第43條第1項第3款處罰目的、
    項目不相同，自應分別處罰。是原告主張本件一罪多罰，即
    非可採。
六、綜上所述，舉發機關已檢附佐證資料供參，認原告違規事證
    明確，原告請求調查證據已無必要，被告依法所為原處分並
    無違誤，原告訴請撤銷，為無理由，應予駁回。
七、本件第一審裁判費為300 元，應由原告負擔，爰確定第一審
    訴訟費用額如主文第2 項所示。
據上論結，本件原告之訴為無理由，依行政訴訟法第237 條之7
、第98條第1 項前段、第237 條之8 第1 項，判決如主文。
中　　華　　民　　國　　111 　年　　12　　月　　2 　　日
　　　　　　　　　行政訴訟庭　法　官　楊萬益
以上正本證明與原本無異。
如不服本判決，應於判決送達後20日內，向本院提出上訴狀並表
明上訴理由（原判決所違背之法令及其具體內容或依訴訟資料可
認為原判決有違背法令之具體事實），其未表明上訴理由者，應
於提出上訴後20日內向本院補提理由書（上訴狀及上訴理由書均
須按他造人數附繕本，如未按期補提上理由書，則逕予駁回上訴
），並應繳納上訴裁判費新臺幣750元。
中　　華　　民　　國　　111 　年　　12　　月　　2 　　日
　　　　　　　　　　　　　　　書記官　林柏名